臺灣桃園地方法院民事簡易判決
111年度壢保險簡字第13號
原      告  中國信託產物保險股份有限公司

法定代理人  郭世昌  
訴訟代理人  周品言  
            楊智閔  

被      告  楊湘庭  

            黃上宇  
上列當事人間請求損害賠償事件，本院於民國111年5月31日言詞
辯論終結，判決如下：
    主    文
一、被告應連帶給付原告新臺幣（下同）11萬5,939元，及被告
    楊湘庭自民國110年11月22日起，被告黃上宇自民國110年11
    月10日起，均至清償日止，按年息5％計算之利息。
二、訴訟費用1,550元由被告連帶負擔。
三、本判決得假執行。
　　事實及理由
壹、程序方面
一、按簡易訴訟之訴狀送達後，原告不得將原訴變更或追加他訴
    ，但擴張或減縮應受判決事項之聲明者，不在此限，民事訴
    訟法第255條第1項但書第3款定有明文。本件原告起訴時請
    求：「被告應連帶給付原告14萬3,081元，及自起訴狀繕本
    送達翌日起至清償日止，按年利率5％計算之利息。」，嗣於
    起訴狀送達被告後，於民國111年5月31日言詞辯論期日中，
    因考量零件折舊，而當庭變更聲明為：被告應連帶給付原告
    11萬5,939元，其餘不變（見本院卷第62頁及背面）。經核
    原告前揭所為，乃減縮應受判決事項之聲明，依上揭規定，
    應予准許。
二、被告楊湘庭、黃上宇經合法送達，無正當理由均未於言詞辯
    論期日到場，經核無民事訴訟法第386條各款所列情形，爰
    依原告聲請，由其一造辯論而為判決。
貳、實體方面
一、原告主張：
　　原告承保被保險人戴筱琳所有車牌號碼000-0000號自用小客
    車（下稱系爭車輛）車體損失險，於108年10月21日9時59分
    許，戴筱琳駕駛系爭車輛行經桃園市龍潭區中豐路與中豐路
    360巷丁字岔路口時，適有被告楊湘庭駕駛車牌號碼000-000
    0號（現為BLK-2613號）自用小客車，由路旁起駛進入車道
    ，欲行左迴轉，因左迴轉不當，且未讓車道上行進中之車輛
    先行，戴筱琳為閃避而減速煞停，嗣遭同向後方由被告黃上
    宇所駕駛車牌號碼000-00號營業小貨車追撞而肇事。系爭車
    輛受損部分經璿風汽車股份有限公司修復後，維修費用計14
    萬1,581元整，（其中零件8萬8,266元、烤漆2萬6,436元及
    鈑金2萬6,879元），及拖吊費用1,500元，合計14萬3,081元
    ，原告已依保險契約給付被保險人，依保險法第53條之規定
    取得代位求償權。原告經扣除零件折舊費用後，仍有11萬5,
    939元之損害。為此，爰依保險代位及侵權行為之法律關係
    ，提起本件訴訟。並聲明：如變更後之聲明所示。
二、被告楊湘庭、黃上與經合法通知，均未於言詞辯論期日到場
    ，亦未提出書狀作何聲明或陳述。
三、本院之判斷：
　㈠原告上開主張之事實，業據提出桃園市政府警察局道路交通
    事故當事人登記聯單、汽車險理賠計算書、璿豐汽車股份有
    限公司電子發票證明聯、維修估價單、萬全汽車股份有限公
    司統一發票（二聯式）、高速公路小型車拖救服務契約三聯
    單、系爭車輛受損照片、系爭車輛行車執照、戴筱琳汽車駕
    駛執照、桃園市政府車輛行車事故鑑定會鑑定意見書等件為
    證（見本院卷第8頁至第22頁背面），復經本院依職權向桃
    園市政府警察局龍潭分局調閱交通事故調查卷宗核閱無訛（
    見本院卷第30頁至第44頁）。又被告楊湘庭、黃上宇經相當
    時期受合法之通知，而於言詞辯論期日均不到場，亦未提出
    書狀爭執，依民事訴訟法第436條第2項、第280條第3項準用
    同條第1項前段之規定，視同自認，堪信原告主張為真實。
　㈡按因故意或過失，不法侵害他人之權利者，負損害賠償責任
    ；汽車、機車或其他非依軌道行駛之動力車輛，在使用中加
    損害於他人者，駕駛人應賠償因此所生之損害；數人共同不
    法侵害他人之權利者，連帶負損害賠償責任；不能知其中孰
    為加害人者亦同，民法第184條第1項前段、第191條之2前段
    、第185條第1項分別定有明文。又共同侵權行為之成立，不
    以共同侵權行為人間有意思聯絡為必要，苟各行為人之過失
    行為，均為其所生損害之共同原因，即所謂行為關連共同，
    亦足成立共同侵權行為，而就全部損害負連帶賠償責任（最
    高法院67年台上字第1737號判例意旨參照）。又汽車迴車時
    ，應依下列規定：五、汽車迴車前，應暫停並顯示左轉燈光
    或手勢，看清無來往車輛，並注意行人通過，始得迴轉；汽
    車行駛時，駕駛人應注意車前狀況及兩車並行之間隔，並隨
    時採取必要之安全措施，道路交通安全規則第106條第5款、
    第94條第3項分別定有明文。經查，經本院勘驗檔案名稱「F
    ILE000000-000000」行車紀錄器光碟結果略為：「00：02：
    11-00：02：22畫面可見一台車牌號碼000-0000號自用小客
    車閃爍左轉方向燈，在行車紀錄器車輛前方自外側車道緩慢
    駛入內側車道，進入黃網線區域欲行左迴轉，00：02：13行
    車紀錄器車輛減速等候AUN-5172號自用小客車，00：02：15
    行車紀錄器錄影畫面晃動，行車紀錄器車輛遭後方車輛碰撞
    。AUN-5172號自用小客車於00：02：22完成左迴轉自對向車
    道駛離。」等節（見本院卷第62頁反面），堪認被告楊湘庭
    駕駛車牌號碼000-0000號自用小客車在無號誌丁字岔路口前
    之中央劃分島路段，由路旁起駛連續跨越車道行左迴轉未看
    清無來往車輛且未讓車道上行進中之車輛先行，而為肇事主
    因；被告黃上宇未未充分注意車前狀況，而為肇事次因，復
    有桃園市政府車輛行車事故鑑定會109年2月18日桃市鑑0000
    000案鑑定意見所同是認（見本院卷第22頁背面）。而依當
    時天候晴，日間自然光線、柏油路面乾燥、無缺陷，亦無障
    礙物，視距良好等一切情狀，並無不能注意之情事，有道路
    交通調查報告表㈠在卷可稽（見本院卷第32頁），被告楊湘
    庭、黃上宇均違反上開交通安全規則而為本件車禍事故肇事
    主、次因，其等行為均有過失甚明，且其等之過失行為與戴
    筱琳所受損害間具有相當因果關係，對戴筱琳所受損害，被
    告應連帶負損害賠償責任。又原告既已依保險契約給付戴筱
    琳系爭車輛之修復費用及拖吊費用，自得依上開法律規定代
    位行使對被告之損害賠償請求權。
　㈢第按不法毀損他人之物者，被害人得請求賠償其物因毀損所
    減少之價額；負損害賠償責任者，除法律另有規定或契約另
    有訂定外，應回復他方損害發生前之原狀，前項情形，債權
    人得請求支付回復原狀所必要之費用，以代回復原狀，民法
    第196條、第213條第1項、第3項分別定有明文。又依民法第
    196條請求賠償物被毀損所減少之價額，得以修復費用為估
    定之標準，但以必要者為限，例如：修理材料以新品換舊品
    ，應予折舊，此有最高法院77年5月17日77年度第9次民事庭
    會議決議可資參照。故債權人所得請求者既為回復原狀之必
    要費用，倘以維修費用為估定其回復原狀費用之標準，則修
    理材料以新品換舊品時，即應予折舊。查系爭車輛係107年1
    2月出廠（見本院卷第20頁），迄本件事故發生時即108年10
    月21日，已使用10個月（不滿1個月者以1月計），依行政院
    所頒固定資產耐用年數表及固定資產折舊率表，自用小客車
    之折舊年限為5年，則零件扣除折舊後之修復費用估定為6萬
    1,124元（計算式詳附表），加上其餘非屬零件之烤漆2萬6,
    436元、鈑金2萬6,879元，系爭車輛必要回復原狀費用應為1
    1萬4,439元【計算式：61,124＋26,436＋26,879＝114,439】。
    另加計系爭車輛拖吊費用1,500元，則原告得向被告連帶請
    求系爭車輛修理費用及拖吊費用共計為11萬5,939元。
　㈣末按給付無確定期限者，債務人於債權人得請求給付時，經
    其催告而未為給付，自受催告時起，負遲延責任。其經債權
    人起訴而送達訴狀，或依督促程式送達支付命令，或為其他
    相類之行為者，與催告有同一之效力；遲延之債務，以支付
    金錢為標的者，債權人得請求依法定利率計算之遲延利息；
    應付利息之債務，其利率未經約定，亦無法律可據者，週年
    利率為百分之5，民法第229條第2項、第233條第1項前段、
    第203條分別定有明文。本件侵權行為損害賠償債務，其給
    付並無確定期限，依前揭規定，被告應自起訴狀送達之翌日
    起負遲延責任。查本件起訴狀繕本分別係於110年11月11日
    寄存送達於被告楊湘庭戶籍地之警察機關，及於110年11月9
    日送達於被告黃上宇本人等情，有送達證書2份附卷可稽（
    見本院卷第48頁、第49頁），依民事訴訟法第138條第2項之
    規定，應於110年11月21日對被告楊湘庭發生送達效力，及
    於110年11月9日對被告黃上宇發生送達效力。從而，本件原
    告請求被告楊湘庭、被告黃上宇自起訴狀繕本送達翌日即11
    0年11月22日、110年11月10日起，按上開規定給付遲延利息
    ，即無不合。
四、綜上所述，原告依侵權行為及保險代位之法律關係，請求被
    告連帶給付11萬5,939元，及被告楊湘庭自110年11月22日起
    、被告黃上宇自110年11月10日起，均至清償日止，按年利
    率5％計算之利息，為有理由，應予准許。
五、本件係就民事訴訟法第427條第1項適用簡易訴訟程序所為被
    告敗訴之判決，依同法第389條第1項第3款之規定，應依職
    權宣告假執行。
六、訴訟費用負擔之依據：民事訴訟法第78條、第85條第2項。
    並依職權確定訴訟費用額為1,550元（即第一審裁判費）。
中　　華　　民　　國　　111 　年　　6 　　月　　20　　日
                  中壢簡易庭  法  官  劉哲嘉
以上為正本係照原本作成。
如不服本判決，應於送達後二十日內，向本院提出上訴狀並表明
上訴理由，如於本判決宣示後送達前提起上訴者，應於判決送達
後二十日內補提上訴理由書（須附繕本）。
如委任律師提起上訴者，應一併繳納上訴審裁判費。
中　　華　　民　　國　　111 　年　　6 　　月　　20　　日
　　　　　　　　　　　　　　　書記官  陳香菱
附表
-----
折舊時間           金額
第1年折舊值        88,266×0.369×(10/12)=27,142
第1年折舊後價值    88,266-27,142=61,124